臺灣臺中地方法院民事簡易判決
110年度豐簡字第856號
原      告  張森洲  


訴訟代理人  沈炎平律師
複代理人    黃冠中律師
被      告  臺中市東勢地政事務所

法定代理人  陳應欽  
訴訟代理人  鍾玟忻  
            黃美珺  
上列當事人間請求損害賠償事件，本院於民國111年3月22日言詞
辯論終結，判決如下：
    主    文
原告之訴及假執行之聲請均駁回。
訴訟費用由原告負擔。
    事實及理由
一、原告主張：原告係臺中市○○區○○段000地號土地（下稱系爭
    土地）所有人，因民國87年地籍重測後，原告提起確認界址
    之訴，經本院豐原簡易庭於97年8月12日以96年度豐簡字第7
    88號判決，確認系爭土地與同段573-2、573-1地號土地之界
    址，應如內政部國土測繪中心鑑定書所示之W-X-Y-Z各點之
    連接實線。嗣原告於102年8月9日申請系爭土地鑑界複丈，
    經被告於102年8月28日派員至現場辦理鑑界，渠料，被告是
    日所派之測量員，非但於102年8月21日即事先製作完成圖表
    ，且在測量過程中更違反87年地籍重測公告及上開民事判決
    之結果，增釘3號（E1）及4號（E）界樁於系爭土地，而與
    上開民事判決及87年重測公告所示之結果相違，造成原告土
    地所有權上之損失。原告遂於102年8月29日申請再鑑界，被
    告於收件後辦理擴大檢測，修正前次鑑界複丈成果之1、3號
    樁位，並稱前次鑑界成果作廢，故於103年10月27日自行再
    為檢測並修正，足知被告亦知102年8月28日所作之測量有誤
    ，然該次測量及嗣後104年1月、2月、7月皆有再辦理再鑑界
    ，卻皆未依照87年重測及上開民事判決結果而為測量，更無
    視102年8月28日錯誤釘3、4號界樁之結果（E1-E連線），而
    該結果顯與內政部國土測繪中心之坐標數據資料及上開民事
    判決之鑑定圖（W－X連線）不符，而被告仍一再採信，致原
    告至今尚未能取回自己應有之土地而使用，且與鄰界所有權
    人仍有糾紛未能解決，損失非輕。再者，被告亦羅織理由拒
    為正確之地籍測量之行為，甚至擅自變更、增減界址之樁位
    ，且未依上開民事判決而為測量，顯係怠為行使公權力之行
    為，致使原告遭受不利益判決而權利受損，是原告自得請求
    被告賠償因其拒為補正地籍調查所生之損害，共計新臺幣（
    下同）376,645元，其中民事簡易庭裁判費18,845元、內政
    部國土測繪中心測量費27,900元、兩次地政申請規費8,000
    元、高等行政法院訴訟費用4,000元及精神慰撫金317,900元
    。為此，爰依民法第184條第1項前段規定，請求被告賠償37
    6,645元等語。並聲明：1.被告應給付原告376,645元，及自
    起訴狀繕本送達翌日起至清償日止，按年息百分之5計算之
    利息。2.願供擔保，請准宣告假執行。
二、被告則以：
　㈠原告所有系爭土地，係位於86年度東勢區地籍圖重測區內，
    原告以102年8月9日土地複丈申請書，申請系爭土地複丈，
    經被告於102年8月28日派員至現場辦理鑑定複丈後，原告對
    鑑界結果有異議，復以102年8月29日土地複丈申請書申請上
    開土地再鑑界，被告依據臺中市政府地政局101年8月13日中
    市地測一字第1010029893號函送之會議決議規定，以102年8
    月29日土地複丈申請書先行辦理擴大檢測，擴大檢測結果係
    修正前次鑑界複丈成果之1、3號樁位（2號已遺失），前次
    鑑界成果作廢。惟原告對擴大檢測結果仍有異議，是被告依
    前開函文陳報臺中市政府地政局辦理再鑑界。經臺中市政府
    地政局派員辦理再鑑界後，以104年1月29日中市地測二字第
    1040004379號函略以：「..再鑑界結果，與貴所鑑界測釘3
    號界標相符（1、2號界標已遺失），現場於該界標西側發現
    另一界標（命名為4號界標），經檢測4號界標與地籍圖經界
    線相符。..惟申請人對再鑑界成果仍有異議。..副本抄送張
    森洲君..倘對旨揭新成段572地號土地再鑑界結果有異議，
    請依地籍測量實施規則第221條第1項第3款..向司法機關提
    起確認界址之訴，以為權益。」，請被告依據地籍測量實施
    規則及有關法令規定辦理後續事宜，是被告以104年2月9日
    中東地二字第1040001256號函送再鑑界土地複丈成果圖予原
    告，惟原告對再鑑界結果有異議，卻未循上開規定訴請司法
    機關處理，而於104年7月2日函請被告就「新成段572地號土
    地，依臺中地方法院96年度豐簡字第788號確定判決，進行
    土地複丈，更正先前錯誤之土地界址」，被告以104年7月15
    日中東地二字第1040006663號函覆原告，略以：「倘對旨揭
    地號土地再鑑界結果有異議，依地籍測量實施規則第221條
    第1項第3款規定，向司法機關提起確定界址之訴，以維權益
    。」。
　㈡原告接獲前揭通知函後不服，遂於104年8月14日向被告投遞
    訴願書轉呈臺中市政府提起訴願，經臺中市政府以104年10
    月21日府授法訴字第1040197795號函檢送訴願決定書，訴願
    決定不受理。原告不服，向臺中高等行政法院提起行政訴訟
    ，復經臺中高等行政法院於105年5月24日以104年度訴字第4
    60號裁定駁回原告之訴。原告不服，再於106年8月10日向臺
    中高等行政法院提起行政訴訟連帶請求損害賠償，再經臺中
    高等行政法院於107年1月26日以106年度訴字第300號判決原
    告之訴駁回。嗣後，原告於107年7月20日向被告請求國家賠
    償，被告以107年8月16日中東地二字第1070008034號函檢送
    拒絕賠償理由書予原告，原告不服，向鈞院提起本件國家賠
    償訴訟，經鈞院於108年3月21日以107年度豐國簡字第1號判
    決原告之訴駁回，嗣原告不服，於108年4月9日提起上訴，
    經鈞院於109年3月13日以108年度國簡上字第1號判決上訴駁
    回而確定。
　㈢從而，原告於104年7月2日已有樁位錯誤之可能或懷疑而知有
    損害，始於被告函覆後提起訴願、行政訴訟及民事訴訟，請
    求第三方作成更正樁位之處置，則原告之賠償請求權已罹於
    2年消滅時效等語，資為抗辯。並聲明：原告之訴駁回。
三、本院得心證之理由：
　㈠原告主張被告於108年8月29日後之多次鑑界結果與本院96年
    度豐簡字第788號判決所確定之界址不符，致系爭土地面積
    減少，被告應賠償其所受損失376,654元云云，並提出本院9
    6年度豐簡字第788號判決為證，然為被告所否認，並以前詞
    置辯。
　㈡經查，按因侵權行為所生之損害賠償請求權，自請求權人知
    有損害及賠償義務人時起，二年間不行使而消滅，自有侵權
    行為時起，逾十年者亦同，民法第197條第1項定有明文。原
    告於係於102年8月29日以土測字第200600號土地複丈申請書
    申請系爭土地第2次鑑界，有該申請書在卷可憑（見本院卷
    第59頁），經被告依法於102年9月12日辦理擴大檢測，嗣原
    告仍有異議，被告於103年10月27日派員依該次擴大檢成果
    ，作廢第1次鑑界結果，並修正第1次鑑界結果之1、3號樁位
    ，惟原告乃表示異議，被告依規定陳報地政局再鑑界（即第
    3次鑑界），此有被告103年11月12日中東地二字第10300112
    93號函附卷可稽（見本院卷第73頁）；地政局於103年12月9
    日、104年1月6日派員進行第3次鑑界，並以104年1月29日中
    市地測二字第1040004379號函復原告第3次鑑界結果與被告
    第2次鑑界測釘3號界標相符（1、2號界標已遺失），另現場
    於該界標西側發現另一界標（命名為4號界標），經檢測4號
    界標與地籍圖經界相符等語，亦有上開函文在卷足憑（見本
    院卷第75頁），原告則於104年7月2日以申請函向被告表示
    再鑑界結果造成系爭土地面積縮小（見本院卷第79頁），足
    見原告主觀上認為被告第2次鑑界及地政局第3次鑑界結果，
    造成系爭土地面積減少，顯已知悉其受有損害，且其認定損
    害來自於被告之第2次鑑界及地政局第3次鑑界結果。
　㈢又原告於本院111年2月10日言詞辯論時，自承本件之事實與
    本院107年度豐國簡字第1號民事簡易判決之事實相同，且原
    告接獲被告104年7月15日中東地二字第1040006663號函覆原
    告之函文後，即知悉損害及賠償義務人，遂於104年8月14日
    提起訴願等情（見本院卷第311至312頁），足認原告至遲於
    104年8月14日即已知悉有損害及賠償義務人，而可對被告行
    使侵權行為損害賠償請求權，惟原告遲至110年11月15日始
    具狀提出本件訴訟，此有蓋有本院收狀章戳之民事起訴狀在
    卷可稽（見本院卷第15頁），縱原告稱其於109年7月間有向
    被告請求，然均不影響其本件之侵權行為損害賠償請求權確
    已罹於時效之認定，是被告執此為辯，即屬有據。
四、綜上所述，原告依民法第184條第1項前段規定，請求被告給
    付376,645元，及自起訴狀繕本送達翌日起至清償日止，按
    年息百分之5計算之利息，為無理由，應予駁回。其假執行
    之聲請，亦失所附麗，應併予駁回。
五、本件事證已臻明確，兩造其餘攻擊防禦方法及所舉證據，經
    審酌結果，與本件判決結論均無影響，爰不一一論述，附此
    敘明。
六、據上論結，本件原告之訴為無理由，依民事訴訟法第436條
    第2項、第78條，判決如主文。
中　　華　　民　　國　　111 　年　　3 　　月　　31　　日
　                豐原簡易庭    法  官  廖弼妍
如不服本判決，應於送達後20日內，向本院提出上訴狀並表明上
訴理由，如於本判決宣示後送達前提起上訴者，應於判決送達後
20日內補提上訴理由書（須附繕本）。如委任律師提起上訴者，
應一併繳納上訴審裁判費。
以上為正本係照原本作成。
中　　華　　民　　國　　111 　年　　3 　　月　　31　　日
                                書記官  陳貴卿